臺灣臺中地方法院民事判決　九十一年度勞訴字第一六號
　　原　　　告　乙○○
　　法定代理人　甲○○
　　訴訟代理人　丙○○
右當事人間請求給付退休金事件，本院判決如左：
    主      文
被告應給付原告新台幣壹佰壹拾玖萬陸仟零捌拾元，及自民國九十一年四月十二日起
至清償日止，按年息百分之五計算之利息。
原告其餘之訴駁回。
訴訟費用由被告負擔十九分之十八；餘由原告負擔。
本判決原告勝訴部分，於原告以新台幣參拾玖萬玖仟元為被告供擔保後，得假執行。
原告其餘假執行之聲請駁回。
    事      實
甲、原告方面：
一、聲明：被告應給付原告新台幣（下同）一百二十七萬八千二百四十五元，及自起
    訴狀繕本送達翌日起至清償日止，按週年利率百分之五計算之利息；願供擔保，
    請准宣告假執行。
二、陳述：
  (一)原告自七十五年四月一日進入被告公司服務，自九十年十二月三日起即多次向被
    告申請退休，並在九十一年二月二十一日再以存證信函申請退休，迄上開時間止
    原告在被告公司服務已屆滿十五年，且原告係三十一年四月十七日生，已逾五十
    五歲，自得依勞動基準法第五十三條第一款之規定申請退休並請求退休金。
  (二)又依勞動基準法第五十五條規定，退休金應按工作年資，每滿一年給與二個基數
    ，未滿半年者，以半年計算，滿半年者，以一年計算，原告工作共十五年十個月
    ，以十六年計算，得三十一個基數。原告之月平均工資，依原告退休前六個月（
    即九十年八月迄九十一年一月）工資各四五三九０元、四一五四一元、四五０一
    ０元、三三六八五元、三四六四八元、三四四七三元計算，平均工資三萬九千一
    百二十四˙五元。是原告應領之退休金額為一百二十一萬二千八百五十九元（計
    算式：３９１２４.５元×３１＝0000000.５）。
  (三)又被告公司自九十年六月起至十月止，未經原告同意，扣發薪資各一三０二六元
    、一三二００元、一三二００元、一二四六０元、一三五００元，合計六萬五千
    三百八十六元，爰請求給付。
三、證據：提出公司變更登記事項卡、勞工保險被保險人異動資料表、薪資單、薪資
    轉帳存摺、存證信函、台中縣政府處理勞資爭議協調會議記錄、承諾書等為證。
乙、被告方面：
一、聲明：駁回原告之訴。
二、陳述：
  (一)原告並未提出退休之申請，且仍繼續任職，自不得請求退休金。
  (二)被告係因經濟不景氣始緩發九十年六月至十月間全體員工三成薪資，惟短發六月
    薪資一三０二六元、七月薪資一三二００元嗣後已補發，其餘薪資須視公司營運
    狀況陸續償還。又被告公司早已由和佳公司經營，並註銷公司執照，故本件退休
    金與被告無關。
三、證據：提出僱用契約書乙件、薪資單二紙為證。
丙、本院依職權函查被告公司及和佳工業股份有限公司變更登記表，並函查被告公司
    之登記事項。
    理      由
一、原告主張其自七十五年四月一日進入被告公司服務，已自九十年十二月三日起多
    次提出申請退休之意思表示，迄上開時間止，原告已服務屆滿十五年，得自請退
    休，是被告依法自有給付原告退休金之義務。原告在被告公司任職自七十五年四
    月一日起至九十一年一月三十一日止共十五年又十個月，應以十六年計算，原告
    應領之退休金額以原告退休前六個月（即九十年八月迄九十一年一月）平均工資
    三萬九千一百二十四˙五元乘以三十一個基數，為一百二十一萬二千八百五十九
    元；又被告公司積欠九十年六月起至十月之薪資各一三０二六元、一三二００元
    、一三二００元、一二四六０元、一三五００元，合計六萬五千三百八十六元，
    為此請求判決如聲明所示。被告則以原告並未提出退休之申請，且被告早已由和
    佳工業股份有限公司（下稱和佳公司）經營，並繳銷公司執照，故原告不得向被
    告請求退休金，又被告公司已將六月份短發薪資一三０二六元、七月份短發薪資
    一三二００元補發原告等語資為抗辯。
二、退休金部分：
  (一)兩造對於原告係七十五年四月一日進入被告公司服務，已服務屆滿十五年，合於
    自請退休條件，及原告主張之薪資數額、積欠薪資金額等事實不爭執，並有原告
    提出勞工保險被保險人異動資料表、薪資單、薪資轉帳存摺、承諾書等為證，堪
    信原告此部分之主張為真實。
  (二)按勞工工作十五年以上年滿五十五歲者，或工作二十五年以上者，得自請退休，
    勞動基準法第五十三條定有明文。該條之立法精神，無非基於勞工之立場，為防
    止雇主不願核准已達一定年資、年齡之勞工自請退休之弊端，而賦予勞工得自請
    退休之權利，使符合該條規定要件之勞工於行使自請退休之權利時，即發生終止
    勞動契約之效力，無須得到雇主之同意。又勞工自請退休之權利為契約終止權之
    一種，其性質為形成權，一經權利人行使即生效力，不待相對人之同意，故勞工
    如已符合自請退休條件，並提出退休申請時，勞雇雙方之勞動契約即可終止，並
    計給退休金（最高法院八十八年度台上字第六八號判決、行政院勞工委員會85.8
    .19台勞動三 125847號函參照）。原告主張曾經申請退休，已據提出台中縣政府
    處理勞資爭議協調會議記錄及沙鹿郵局一０四號存證信函為證，被告空言否認上
    情自不足採。惟原告主張係九十年十二月三日申請在九十一年一月三十一日退休
    ，並未提出證據以實其說，故本件即應以九十一年二月二十一日原告寄發存證信
    函為申請退休意思表示之日。至被告辯稱已由和佳公司經營云云，固據提出僱用
    契約書乙件為證，並有本院調閱之被告公司變更登記表可按。惟該契約書並無原
    告簽章，本件復其他無證據足認兩造勞動關係在原告申請退休之前已因其他事由
    而終止，故原告上開申請退休之意思表示仍屬有效，並應以意思表示之日為其退
    休日。又被告並未辦理解散登記或經廢止公司登記，有經濟部中部辦公室經（九
    一）中辦三管字第０九一三０八八六七五０號函可徵，故原告申請退休請求給付
    退休金之權利亦不受影響。
  (三)次按勞工退休金之給與標準，應按其工作年資，每滿一年給與兩個基數。但超過
    十五年之工作年資，每滿一年給與一個基數，最高總數以四十五個基數為限。未
    滿半年者以半年計，滿半年者以一年計；退休金基數之標準，係指核准退休時一
    個月之平均工資。勞動基準法第五十五條第一項第一款、第二項定有明文。所謂
    平均工資，係「謂計算事由發生之當日前六個月內所得工資總額除以該期間之總
    日數所得之金額」，且發生計算事由之當日應不列入計算（同法第二條第四款、
    施行細則第二條第一款參照）。而所稱一個月之平均工資係指上開「平均工資」
    乘以三十之數額（內政部七十四年十二月二十一日台內勞字第三七一六七八號函
    參照）。本件原告為三十一年四月十七日生，已年滿五十五歲，自其開始任職之
    七十五年四月一日起至退休生效之九十一年二月二十一日止，原告之工作年資已
    逾十五年又十一月，自符合自請退休之要件；又原告退休金之給與標準，參照前
    揭勞動基準法第五十五條第一項第一款規定，應按其工作年資，每滿一年給與兩
    個基數，原告既己工作滿十五年以上，即得請求被告應按平均工資給付三十一個
    基數之退休金。另參照前揭規定，本件計算原告平均工資之六個期間，即應自九
    十一年二月二十一日起，往前推算六個月，為九十年八月二十二日起至九十一年
    二月二十一日止，原告在上揭六個月期間之工資所得，依兩造所不爭執之薪資表
    記載原告各月所得為：八月四萬五千三百九十元、九月四萬一千五百四十一元、
    十月四萬五千零一十元、十一月三萬三千六百八十五元、十二月三萬四千六百四
    十八元、一月三萬四千四百七十三元、二月三萬三千二百九十六元計算；而九十
    年八月之工資應扣八月一日至二十一日不列入計算之期間即應為一萬四千六百四
    十二元（四五三九０元×十÷三一＝一四六四二元，元以下四捨五入）、九十一
    年二月之工資應扣二月二十二日至二月二十八日不列入計算之期間即應為二萬四
    千九百七十二元（三三二九六元×二一÷二八＝二四九七二元）。是原告之平均
    工資即應以六個月內所得工資總額二十二萬八千九百七十一元（一四六四二元＋
    四一五四一元＋四五０一０元＋三三六八五元＋三四六四八元＋三四四七三元＋
    二四九七二元＝二二八九七一元）除以該期間之總日數（十＋三０＋三一＋三０
    ＋三一＋三一＋二一＝一八四日）所得之金額即為一千二百四十四元；是原告一
    個月之平均工資即為三萬七千三百二十元（一二四四×三０＝三七三二０元）。
    從而，原告所得請求之退休金應為三萬七千三百二十元乘以三十一個基數，為一
    百十五萬六千九百二十元，是原告請求被告應給付之退休金，應僅在此範圍內為
    有理由，逾此之請求，即為無據。
三、未發薪資部分：
    原告主張被告公司積欠九十年六月起至十月之薪資合計六萬五千三百八十六元，
    惟被告辯稱短發六月薪資一三０二六元、七月薪資一三二００元已於九十一年四
    、五月補發，已據提出薪資單二件為證，堪信真實，故被告僅積欠原告九十年八
    至十月之薪資，合計三萬九千一百六十元（一三二００元＋一二四六０元＋一三
    五００元＝三九一六０元），是原告請求被告給付之薪資，應僅在此範圍內為有
    理由，逾此之請求，即為無據。
四、綜上所述，本件原告依兩造勞動契約之法律關係請求被告應給付退休金一百十五
    萬六千九百二十元、未領薪資三萬九千一百六十元，合計一百十九萬六千零八十
    元，及自九十一年四月十二日起至清償日止，按週年利率百分之五計算之利息之
    範圍內，為有理由，應予准許，逾此部分之請求，為無理由，應予駁回。
五、原告陳明願供擔保，請求宣告假執行或免為假執行，就原告勝訴部分，核無不合
    ，爰酌定相當之擔保金額，併予以准許。至原告敗訴部分，其假執行之聲請，業
    已失所附麗，自應予駁回。
六、本件事證已明，兩造其餘之主張與舉證，經核均與本院前揭認定及判決之結果無
    礙，爰不一一論述，附此敘明。
據上論結，本件原告之訴為一部有理由，一部無理由，依民事訴訟法第七十九條但書
、第三百九十條第二項，判決如主文。
中　　　華　　　民　　　國　　九十一　　年　　　七　　　月　　　十　　　日
                                  臺灣臺中地方法院勞工法庭
~B法　　　官　林慧貞
右為正本係照原本作成
如對本判決上訴須於判決送達後二十日內向本院提出上訴狀
中　　　華　　　民　　　國　　九十一　　年　　　七　　　月　　　十　　　日
~B法院書記官
